台灣新竹地方法院刑事判決　　　　　　　　　　　　　　九十年度簡上字第七九號
　　上　訴　人　臺灣新竹地方法院檢察署檢察官
　　被　　　告　甲○○
右列上訴人因偽造文書案件，不服本院新竹簡易庭，九十年度竹簡字第三三五號，中
華民國九十年七月六日第一審簡易判決（聲請案號：台灣新竹地方法院檢察署九十年
度偵字第一九二九號），本院管轄第二審之合議庭判決如左：
    主  文
原判決撤銷。
甲○○明知為不實之事項，而使公務員登載於職務上所掌之公文書，足以生損害於公
眾，處拘役肆拾日，如易科罰金以參佰元折算壹日，緩刑貳年。新竹縣竹東戶政事務
所中華民國八十三年七月十八日補發之甲○○國民身分證壹枚沒收。
    事  實
一、甲○○明知其所有之國民身分證一枚，因與其夫林雲貴於民國八十一年間向邱宗
    慶所經營之宗億當舖借款新台幣十五萬元，而連同其所有之車號ＪＧ─九六四三
    號自小客車質押在該當舖，欲做為日後未清償借款時辦理過戶之用，並未遺失。
    竟基於使公務員登載不實之意圖，於民國八十三年七月十五日，（聲請書誤載為
    十四日）至新竹縣竹東鎮戶政事務所謊報遺失，並偽填人民補領身分證申請書，
    向該戶政事務所申請補發，使不知情之戶政事務所承辦人員將甲○○之原證件遺
    失之不實事項，登載於收件簿上，而於同年月十八日再補發予甲○○一枚國民身
    分證，足以生損害於戶政機關對國民身分證管理之正確性。嗣於八十七年間，邱
    宗慶向監理站查詢時，發現上開自小客車已過戶予他人，始得知上情。
二、案經乙○○告發後，由台灣新竹地方法院檢察署檢察官偵查起訴。
    理  由
一、訊據被告甲○○對於在右揭時地謊稱遺失身分證申請戶政事務所補發新證之犯罪
    事實坦承不諱，核與證人乙○○於偵訊及本院調查時證稱，甲○○之身分證並未
    遺失等語相符，並有甲○○七十五年三月一日核發及八十三年七月十八日核之身
    分證各一枚（影本）在卷可證。本件事證明確，被告犯行均洵堪認定。
二、核被告所為係刑法第二百十四條之使公務員登載不實罪。原審予以論科，固非無
    見，然查：（一）被告使公務員登載不實之公文書係收件簿，而核發之身分證上
    並無任何不實之記載，雖被告每次選舉時用以領取選票，難謂有行使使公務員登
    載不實公文書之犯行，原審對被告論以行使使公務員登載不實公文書罪，尚有未
    洽。（二）被告所為之犯行係在八十三年七月十五日，被告犯罪後，刑法第四十
    一條業於九十年一月四日修正，原審未為新舊法之比較，亦有未洽。（三）被告
    使公務員登載不實後所得之身分證，為被告所有且為犯罪所得，原審未予以沒收
    ，容有未洽。上訴人上訴理由指摘原審未沒收被告申請所得之身分證，此部分為
    有理由，但認被告屢次使用身分證之行為應為行使使公務員登載不實之公文書之
    連續犯，指摘原審未認定被告係連續犯云云，然前揭補發之國民身分證此一公文
    書並無登載不實之情，已如上述，上訴人此部分之指摘實有未洽。因之被告上訴
    意旨雖部分有理由，部分無理由，然原判決既有可議，自應由本院予以撤銷改判
    。爰審酌被告犯罪之動機、目的、手段，犯罪時所受之刺激及其品性、生活狀況
    、智識程度、犯罪所生之損害，及犯罪後態度等一情狀，判決如主文所示之刑，
    查被告犯罪後，刑法第四十一條業於九十年一月四日修正，其第一條前段為「犯
    最重本刑為五年以下有期徒刑以下之刑之罪，而受六月以下有期徒刑或拘役之宣
    告，因身體、教育、職業、家庭之關係或其他正當事由，執行顯有困難者，得以
    一元以上三元以下折算一日，易科罰金。」並於同年月十日公佈施行，於同年月
    十二日生效，比較新舊法之規定，以變更後之新法對被告有利，依刑法第二條第
    一項前段之規定，自應適用裁判時之新法，而併諭知易科罰金之折算標準。末查
    ，被告前未曾受有期徒刑以上刑之宣告，有台灣高等法院被告全國前案記錄表附
    卷可按，經此起訴審判程序，當能知所警惕，信無再犯之虞，本院認為前開對其
    宣告之刑，以暫不執行為適當，爰諭知緩刑二年，以啟自新。被告持有八十三年
    七月十八日由新竹縣竹東戶政事務所所補發之身分證，為被告所有且為被告犯罪
    所得之物，依刑法第三十八條第一項第三款之規定予以宣告沒收。
據上論斷，應依刑事訴訟法第四百五十五條之一第一項、第三項、第三百六十九條第
一項、第三百六十四條、第二百九十九條第一項前段，刑法第二條第一項前段、第二
百十四條、第四十一條第一項前段、第三十八條第一項第三款、第七十四條第一款，
罰金罰鍰提高標準條例第一條前段、第二條，判決如主文。
本案經檢察官吳金棟到庭執行職務。
中      華      民    國    九十一    年      一      月      七      日
                                  臺灣新竹地方法院刑事第二庭
                                      審判長法  官  王 銘 勇
                                            法  官  王 紋 瑩
                                            法  官  黃 珮 禎
右正本證明與原本無異。
不得上訴。
                                            書記官  汪 淑 菁
中      華      民      國    九十一    年      一      月      七      日
附錄法條：刑法第二百十四條
 (使公務員登載不實罪)
明知為不實之事項，而使公務員登載於職務上所掌之公文書，足以生損害
於公眾或他人者，處三年以下有期徒刑、拘役或五百元以下罰金。
